【裁判字號】    97,簡上,42
【裁判日期】    970509
【裁判案由】    過失傷害
【裁判全文】
臺灣新竹地方法院刑事判決              97年度簡上字第42號
上  訴  人  臺灣新竹地方法院檢察署檢察官
被      告  甲○○
上列上訴人因被告過失傷害案件，不服本院新竹簡易庭96年度竹
交簡字第1090號中華民國96年12月27日第一審簡易判決（聲請案
號：96年度調偵字第173 號），提起上訴，本院管轄第二審之合
議庭判決如下：
    主    文
上訴駁回。
甲○○緩刑貳年。
    事    實
一、甲○○於民國96年1月3日上午6時30分許，騎乘車牌號碼MK3
    -661號重型機車，沿新竹市○區○○路由東往西方向行駛，
    甫通過設有行車管制號誌之行人穿越道之光復路1段108巷口
    （對向為光復路1 段89巷口），途經光復路1段112號前，原
    應注意汽車駕駛人駕駛汽車，應注意車前狀況，隨時採取必
    要之安全措施，以防止危險之發生，而依當時路況天候雖為
    雨天，惟仍有晨光，且路面鋪裝柏油、濕潤無缺陷、無障礙
    物，視距良好，並無不能注意之情事，竟疏未注意保持一定
    之安全距離而貿然直行，適有乙○○自對向光復路1 段89巷
    口徒步欲穿越光復路時，亦明知行人穿越道路，設有行人穿
    越道者，必須經由行人穿越道穿越，不得在其100 公尺範圍
    內穿越道路，依當時情形復無不能注意之情事，猶怠於遵守
    上開規定，亦未留意左右來車，擅由東南往西北方向斜穿進
    入光復路西向車道，甲○○未能及時注意及此，因煞車不及
    致所騎乘重型機車車頭大燈處直接撞擊乙○○，致乙○○倒
    地受有右側鎖骨閉鎖性骨折、腦震盪伴有暫時性意識喪失、
    臉開放性傷口併縫合手術等傷害，甲○○於車禍發生後隨即
    報警通知救護車將乙○○送醫救治，並在場等候，且在未為
    有偵查職權之公務員發覺犯罪前，主動向到場處理之員警即
    新竹市警察局交通隊第二分隊警員邵德馨陳述車禍發生經過
    ，坦認為上開車輛駕駛人，而自首接受裁判。
二、案經乙○○訴由新竹市警察局第二分局報請臺灣新竹地方法
    院檢察署檢察官偵查後，聲請以簡易判決處刑。
    理    由
壹、程序部分：
    本件公訴人所提出經本院據以認定事實之所有證據方法（包
    含證人之證述與文書證據、物證等證據方法），並無證據證
    明係公務員違背法定程序所取得；又本件公訴人所提出經本
    院據為論斷依據之各項證據方法中，其中告訴人乙○○於警
    詢中所為之陳述，雖係屬審判外之陳述，依刑事訴訟法第15
    9條第1項之規定原無證據能力。惟被告未於言詞辯論終結前
    聲明異議，依法應視為同意上開證據方法作為證據，又本院
    經審酌上開言詞陳述作成時之情況，並無顯然之瑕疵，認為
    以上開證據方法作為證據應屬適當，依刑事訴訟法第159 條
    之5第1項之規定，應認有證據能力。再公訴人所提出經本院
    據以認定事實之各項公務員職務上所製作之文書證據，亦無
    顯有不可信情況之情形，依刑事訴訟法第159 條之4第1款之
    規定，亦應認有證據能力，先予敘明。
貳、實體部分：
一、本院認定犯罪事實所憑證據及認定之理由：
(一)、訊據被告甲○○對於上揭時、地駕車肇事致告訴人乙○○受
    傷之事實，迭於警詢、偵查、本院準備程序及審理中均坦承
    不諱，核與告訴人於警詢、偵查中指訴之情節大致相符，並
    有道路交通事故現場圖、道路交通事故調查報告表 (一)、(
    二) 各乙份、現場及車損照片共10張在卷足稽（見96年度偵
    字第3034號偵查卷第11至13頁、第17至21頁）。又告訴人確
    因本件車禍受有右側鎖骨閉鎖性骨折、腦震盪伴有暫時性意
    識喪失、臉開放性傷口併縫合手術等傷害之事實，亦有馬偕
    紀念醫院新竹分院乙種診斷證明書、財團法人徐元智先生醫
    藥基金會附設亞東紀念醫院乙種診斷證明書各乙紙附卷可按
    （見同上偵查卷第15至16頁）。
(二)、按汽車行駛時，駕駛人應注意車前狀況，並隨時採取必要之
    安全措施，道路交通安全規則第94條第3 項定有明文。被告
    於前揭時、地騎乘機車，自負有上開注意義務，而依被告肇
    事時之路況天候雖係雨天，惟仍有晨光，且路面鋪裝柏油，
    濕潤無缺陷，亦無障礙物，視距良好，並無不能注意之情事
    ，有前揭道路交通事故調查報告表 (一) 可憑，被告竟疏未
    注意車前狀況、保持一定之安全距離而貿然直行，適告訴人
    由對向新竹市○區○○路1 段89巷口徒步欲穿越光復路時，
    亦疏未注意不得在行人穿越道100 公尺範圍內穿越道路，乃
    由東南往西北方向斜穿進入光復路西向車道，致被告見狀時
    煞車不及，所騎乘前開重型機車車頭大燈處直接撞擊告訴人
    ，而肇致本件車禍，足見被告對本件車禍之發生確有未注意
    車前狀況之過失，應甚明確，再本件經偵查中送臺灣省竹苗
    區車輛行車事故鑑定委員會鑑定肇事責任，及原審送臺灣省
    車輛行車事故覆議鑑定委員會覆議後，鑑定結果均認被告騎
    乘重型機車在行人穿越道附近未注意車前狀況為肇事原因，
    此有臺灣省竹苗區車輛行車事故鑑定委員會96年8 月27日竹
    苗鑑960401字第0965302872號函附竹苗區960401案鑑定意見
    書、臺灣省車輛行車事故覆議鑑定委員會96年11月20日府覆
    議字第0966203689號函各乙份存卷可佐（見96年度調偵字第
    173號偵查卷第8至11頁、原審卷第21頁）。據此，告訴人確
    因本件車禍受有上開傷害，則被告之過失與告訴人傷害間，
    顯確具有相當因果關係。
(三)、關於告訴人與有過失部分：第按，行人穿越道路，設有行人
    穿越道者，必須經由行人穿越道穿越，不得在其100 公尺範
    圍內穿越道路，為道路交通安全規則第134條第1款所明定。
    經查，觀諸卷附道路交通事故調查報告表 (一) 第12欄位「
    號誌」欄之記載，與現場及車損照片所示內容，本件案發地
    點前之新竹市○區○○路1段108巷口與對向光復路1 段89巷
    口間，乃設有行車管制號誌紅綠燈，路面並劃設有枕木紋行
    人穿越道（見96年度偵字第3034號偵查卷第12頁、第17頁、
    第19頁），是告訴人自對向光復路1 段89巷口欲徒步穿越光
    復路時，自應遵守上開規定，經由行人穿越道穿越道路，始
    為正辦，然告訴人竟捨此不為，僅因貪圖一時之便，亦未留
    意左右來車，即擅由東南往西北方向斜穿進入光復路西向車
    道，致被告見狀時煞車不及直接撞上，告訴人就本件車禍之
    發生自有過失，關於此節，前開臺灣省竹苗區車輛行車事故
    鑑定委員會、臺灣省車輛行車事故覆議鑑定委員會就本案肇
    事責任之鑑定、覆議結果，亦同此認定，認告訴人在行人穿
    越道100 公尺內斜穿道路、未注意左右來車同為肇事原因。
    惟告訴人就本件車禍之發生雖與有過失，仍不影響被告應負
    之過失刑事責任，附此敘明。
(四)、綜上，被告上開自白駕車過失肇事，致告訴人受傷等節，核
    均與事實相符，堪以採信。本案事證明確，被告犯行洵堪認
    定，應依法論科。
二、核被告甲○○所為，係犯刑法第284條第1項前段之過失傷害
    罪。被告於過失傷害犯行未被發覺前，在事故現場等候，並
    主動向到場處理之員警即新竹市警察局交通隊第二分隊警員
    邵德馨陳述車禍發生經過，坦認為上開車輛駕駛人，而自願
    接受裁判，為被告所陳明，且有新竹市○○○道路交通事故
    肇事人自首情形紀錄表乙份在卷可證（見原審卷第30頁），
    應依刑法第62條前段關於自首之規定，減輕其刑。
三、原審以被告上開犯行明確，依刑事訴訟法第449條第1項（原
    審判決贅載前段）、第3 項，刑法第284條第1項前段（原審
    判決漏載前段）、第62條前段、第41條第1 項前段，刑法施
    行法第1條之1 ，並認被告犯罪時間於96年4月24日以前，而
    依中華民國九十六年罪犯減刑條例第2條第1項第3款、第7條
    之規定，量處有期徒刑4月，減為有期徒刑2月，並就上開宣
    告刑部分諭知如易科罰金之折算標準。核其認事用法均無不
    合，量刑亦屬妥適。
四、上訴人依據告訴人請求提起上訴，認原審判決量刑過輕等語
    ，然按「因過失傷害人者，處6月以下有期徒刑、拘役或5百
    元以下罰金」，刑法第284條第1項前段定有明文，可知被告
    涉犯過失傷害罪之法定刑最高為有期徒刑6 月；又刑罰之量
    定，固屬法院自由裁量之職權行使，但仍應審酌刑法第57條
    所列各款事由及一切情狀，為酌量輕重之標準，並非漫無限
    制。在同一犯罪事實與情節，如別無其他加重或減輕之原因
    ，下級審法院量定之刑，亦無過重或失輕之不當情形，則上
    級審法院對下級審法院之職權行使，原則上應予尊重。本件
    原審判決已考量被告疏未注意車前狀況、減速慢行，因而肇
    事，致告訴人受傷，並於肇事後自首，雖於案發時曾賠償告
    訴人新臺幣（下同）3 萬元，惟未與告訴人達成和解及被告
    犯後態度、告訴人所受傷勢等一切情狀，量處有期徒刑4 月
    ，減為有期徒刑2 月，並就上開宣告刑部分諭知如易科罰金
    之折算標準，應非過輕，尚無失當之處，上訴人空言爭執原
    審量刑失衡，執詞上訴，難認為有理由，應予駁回。末查，
    被告前未曾因故意犯罪受有期徒刑以上刑之宣告，有臺灣高
    等法院被告前案紀錄表乙份為憑，其因一時失慎，觸犯刑章
    ，犯後已與告訴人達成民事和解，有本院97年度簡附民上字
    第5 號和解筆錄乙份附卷可稽，嗣並於本院審理時當庭給付
    賠償金額7 萬元（見本院卷第23頁、第41頁），告訴人亦表
    示對本案無意見（見本院卷第44頁），是被告經此刑之宣告
    後，應知警惕而無再犯之虞，本院認暫不執行其刑為適當，
    爰併予宣告緩刑2年，用啟自新。
五、據上論斷，應依刑事訴訟法第455條之1第1項、第3項、第36
    8條、第364條，刑法第74條第1項第1款，判決如主文。
本案經檢察官王唯怡到庭執行職務。
中    華    民    國    97    年    5     月    9     日
                  交通法庭審判長法  官  賴淑敏
                                法  官  黃美文
                                法  官  林惠君
以上正本證明與原本無異。
本件不得上訴。
中    華    民    國    97    年    5     月    9     日
                                書記官  蔣淑君
附錄本案論罪科刑法條全文：
刑法第284條第1項
因過失傷害人者，處6月以下有期徒刑、拘役或500元以下罰金，
致重傷者，處1年以下有期徒刑、拘役或500元以下罰金。


司法院資訊處製作；財團法人民間司法改革基金會備份。
